最高法院刑事判決                                八十六年度台非字第一一一號
    上訴人  最高法院檢察署檢察總長
    被  告  甲○○
右上訴人因被告賭博案件，對於台灣台北地方法院中華民國八十五年十二月三十一日
第一審確定判決（八十五年度易字第七九五九號，起訴案號：台灣台北地方法院檢察
署八十五年度偵字第二六四七五號），認為部分違法，提起非常上訴，本院判決如左
：
    主  文
原判決關於甲○○部分撤銷。
甲○○連續意圖營利，供給賭博場所，處有期徒刑陸月，如易科罰金，以參佰元折算
壹日。賭具麻將牌壹付、骰子參粒、抽頭金新台幣貳仟貳佰元、洋煙柒拾伍包、長壽
煙肆包均沒收。
    理  由
非常上訴理由稱：「按判決所載理由矛盾者，當然為違背法令。刑事訴訟法第三百七
十九條第十四款定有明文。又沒收之物，須於犯罪事實中有具體之記載，始為合法，
否則諭知沒收，即難謂有事實之依據。有貴院四十一年台上字第一六一號判例可供參
考。本件原判決事實欄並無被告犯罪所得新台幣（下同）一萬五千五百元之記載，乃
竟於主文中為沒收之諭知，其沒收之諭知，已嫌無據。其理由項下先則謂賭資一萬五
千五百元，為被告甲○○犯罪所得之物，應依法沒收之。旋又謂「至扣案之賭資一萬
五千五百元，並准（應係非字之誤）被告犯罪所得之物，爰不併為沒收。」更屬自相
矛盾。案經確定，且不利於被告，爰依刑事訴訟法第四百四十一條、第四百四十三條
提起非常上訴，以資救濟。」等語。
本院按沒收之物，須於犯罪事實中有具體之記載，始為合法，否則諭知沒收，即難謂
有事實之根據。又科刑之判決書其宣示之主文，與所載之事實及理由必須互相適合，
否則即屬理由矛盾，其判決當然為違背法令。本件原判決事實欄並未記載被告犯罪所
得一萬五千五百元，竟於宣示之主文諭知賭資一萬五千五百元沒收，已難謂有事實之
根據。而其理由項下先則謂賭資一萬五千五百元為被告犯罪所得之物，繼又謂扣案賭
資一萬五千五百元，並非被告犯罪所得之物，爰不併為沒收云云。其主文與理由之記
載，並不相適合，顯有理由矛盾致適用法令違誤之違背法令。案經確定，且於被告不
利，非常上訴意旨執以指摘，洵有理由。又沒收為從刑之一種，諭知沒收之從刑部分
，既屬違法，而應撤銷，依主從刑不可分之原則，主刑部分亦無可維持，應一併撤銷
。爰將原判決關於被告部分撤銷，另行依法判決，以資救濟。
據上論結，應依刑事訴訟法第四百四十七條第一項第一款但書，刑法第五十六條、第
二百六十八條、第四十一條、第三十八條第一項第二款、第三款，罰金罰鍰提高標準
條例第一條前段、第二條前段，判決如主文。
中      華      民      國    八十六    年      四      月      十      日
                              最高法院刑事第五庭
                                  審判長法官  陳  錫  奎
                                        法官  洪  清  江
                                        法官  李  璋  鵬
                                        法官  吳  昆  仁
                                        法官  李  彥  文
      右正本證明與原本無異
                                              書  記  官
中      華      民      國    八十六    年      四      月     十六     日
